【裁判字號】    99,交聲,2555
【裁判日期】    991021
【裁判案由】    交管條例聲異
【裁判全文】
臺灣板橋地方法院交通事件裁定        99年度交聲字第2555號
原處分機關  交通部公路總局嘉義區監理所嘉義市監理站
異  議  人
即受處分人  甲○○
上列異議人即受處分人因違反道路交通管理處罰條例案件，對於
交通部公路總局嘉義區監理所嘉義市監理站99年6 月10日所為之
裁決處分（裁決字號：嘉監義裁字第裁76-C00000000號），聲明
異議，本院裁定如下：
    主  文
異議駁回。
    理  由
一、原處分意旨略以：異議人即受處分人甲○○於民國99年4 月
    18日10時43分許，騎乘車牌號碼BJU-899 號重型機車，在臺
    北縣三重市○○路○ 段與五谷王北街口，因有「號牌不依指
    定位置懸掛」之違規，為臺北縣政府警察局三重分局三重派
    出所員警舉發，並依道路交通管理處罰條例第12條第1 項第
    7 款之規定，製發北縣警交大字第C00000000 號舉發違反道
    路交通管理事件通知單（下稱舉發通知單），並當場將上揭
    舉發通知單交予異議人簽收。異議人於應到案日前之99年4
    月26日向臺北市交通事件裁決所陳述意見，原處分機關以異
    議人違規事實明確，依道路交通管理處罰條例第12條第1 項
    第7 款、第2 項之規定，於99年6 月10日以嘉監義裁字第裁
    76-C00000000號裁決書裁處罰鍰新臺幣（下同）5,400 元，
    並吊銷機車牌照，前開裁決書掛號郵寄至異議人位於臺北縣
    新莊市○○路803 巷22號10樓住所，因不獲會晤應受送達人
    本人，亦無受領文書之同居人、受僱人或應送達處所之接收
    郵件人員等代收人得代為收受，由郵務人員作送達通知書2
    份，1 份黏貼於送達人住居所門首，1 份置於該送達處所信
    箱或其他適當位置，於99年6 月18日寄存於送達地之郵務機
    關即新莊丹鳳郵局以為送達，而合法送達予異議人等情，有
    前述舉發通知單、裁決書暨送達證書影本在卷足稽。
二、聲明異議意旨如附件。
三、按汽車已領有號牌而未懸掛或不依指定位置懸掛，處汽車所
    有人3,600 元以上10,800元以下罰鍰，並禁止其行駛，牌照
    並吊銷之，又本條例所稱之汽車，包含機器腳踏車在內，道
    路交通管理處罰條例第12條第1 項第7 款、第2 項後段、第
    3 條第8 款分別定有有明文。次按機器腳踏車號牌每車1 面
    ，懸掛位置除原設有固定位置外，應正面懸掛於車輛後端之
    明顯適當位置，道路交通管理處罰條例第92條第1 項授權訂
    定之道路交通安全規則第11條第1 項第3 款亦有明文。由此
    可知，機車號牌之懸掛，當非僅懸掛於機車後端為已足，尚
    須其懸掛之角度、方向、位置，於該車輛行進中可達令他人
    得以清楚辨識該牌號之程度時，方符上揭規定意旨所指之「
    明顯適當位置」。
四、經查：異議人於前開時、地，騎乘車牌號碼BJU-899 號重型
    機車，因有號牌不依指定位置懸掛之違規，為警舉發等情，
    為異議人於異議狀中所自認，並有臺北縣政府警察局北縣警
    交大字第C00000000 號舉發違反道路交通管理事件通知單1
    紙及違規照片2 幀附卷可稽，前開事實堪以認定。又異議人
    所有之前開重型機車，原廠設計車牌懸掛於車輛後方處，而
    異議人之機車車牌懸掛角度、位置與原廠設計不符，且異議
    人之機車後燈非原廠設計之式樣一情，有三陽工業股份有限
    公司99年10月5 日（99）三工服字第682 號函在卷可稽，是
    異議人所有之上開重型機車號牌確未懸掛在原設有固定位置
    一節，堪以認定。又本件異議人係違反道路交通管理處罰條
    例第12條第1 項第7 款、道路交通安全規則第11條第1 項「
    號牌不依指定位置懸掛」之規定，至異議人所稱：其並無變
    造毀損、塗抹或沾黏其他器材、加裝邊框或霓虹燈、裝置旋
    轉架、顛倒懸掛或安裝其他器具使不能辨識其牌號云云，要
    屬道路交通管理處罰條例第13條第1 款、道路交通安全規則
    第11條第2 項規定之範圍，要與本件違規無涉，亦無卸免異
    議人前開違規之舉。又異議人辯稱：伊因先前發生車禍，於
    後車燈修復後，將號牌修復固定於後檔泥板上明顯適當位置
    云云。然車輛號牌具有辨識車輛同一性之效果，對交通安全
    具有事前管理與事後規制、追究等功能，故依道路交通安全
    規則第11條第1 項第3 款對車牌懸掛位置設有明文規範，自
    不能任由車輛所有人隨其個人好惡任意更動。又上開規則所
    稱之牌照「懸掛固定」「明顯適當位置」，係指牌照正面固
    定朝向後方，並保持其「清晰明確無任何不能辨識牌號之情
    形」者而言，倘牌照正面得任意傾斜，改變角度，致他人對
    其牌照上之文字、數字有所誤認或不易辨別時，即非固定懸
    掛，自屬未依指定位置懸掛。而原廠於設定機車車牌懸掛位
    置，必會考量前開要素，果未依原設定位置任意懸掛，自有
    可能因懸掛角度不同而產生車牌不易辨識之情形。異議人上
    開重型機車之車牌位置，非原廠設定之位置，已如前述，且
    觀諸本件違規機車所懸掛之車牌，角度過於向上傾斜（見嘉
    義地方法院99年度交聲字第312 號卷第8 頁），顯須以較高
    角度以辨識車牌號碼，自難認異議人懸掛車牌方式已符交通
    安全規則第11條第1 項第3 款所定標準。綜上，異議人確有
    號牌不依指定位置懸掛之違規行為，本件事證明確，異議人
    異議無理由，應予駁回。
五、綜上所述，異議人確有在前開時、地，有號牌不依指定位置
    懸掛之違規行為。原處分機關依前開道路交通管理處罰條例
    例第12條第1 項第7 款、第2 項之規定，裁處受處分人罰鍰
    5,400 元，並吊銷機車牌照，尚無違誤。異議人異議意旨，
    為無理由，自應將其異議駁回。
據上論斷，應依道路交通管理處罰條例第87條第2 項、道路交通
案件處理辦法第19條，裁定如主文。
中    華    民    國    99    年    10    月    21    日
                    交通法庭  法  官  何燕蓉
如不服本裁定應於送達後5日內向本院提出抗告狀。
上列正本證明與原本無異。
                              書記官  王元佑
中    華    民    國    99    年    10    月    25    日

司法院資訊處製作；財團法人民間司法改革基金會備份。
